【裁判字號】    92,上訴,1013
【裁判日期】    921204
【裁判案由】    毒品危害防制條例等
【裁判全文】
臺灣高等法院臺南分院刑事判決      九十二年度上訴字第一一三號  Ａ
      上  訴  人  臺灣臺南地方法院檢察署檢察官
      被      告  甲  ○  ○
      指定辯護人  乙  ○  ○
右上訴人因被告違反毒品危害防制條例案件，不服中華民國九十二年七月廿二日臺灣
臺南地方法院九十一年度訴字第一○八四號第一審判決（起訴案號：臺灣臺南地方法
院檢察署九十一年度偵字第六二四二號）提起上訴，本院判決如左：
      主      文
原判決關於甲○○販賣第一級毒品海洛因部分撤銷。
甲○○意圖販賣第一級毒品海洛因，未遂，處有期徒刑柒年貳月，扣案第一級毒品海
洛因肆包（淨重參參點陸捌公克，純質淨重參點柒伍公克）沒收銷毀之，海洛因包裝
重（貳點伍貳公克）、0000000000號行動電話壹支，均沒收之。
      事      實
一、甲○○綽號賢哥，意圖販賣毒品營利，以0000000000號行動電話，為聯絡工具。
    嗣於民國（下同）九十一年六月十五日上午十一時卅分許，在台南市○○路國宅
    附近，黃超勳（販賣海洛因，業經原審以九十一年訴字第八四○號，判處有期徒
    刑八年確定），因販賣毒品經警查獲，為警帶回台南市○○路○段四一巷廿二號
    三樓住處，黃超勳主動交出四包毒品海洛因（重約十七．三公克），並告知警方
    其毒品來源上手為甲○○，黃超勳為配合警方查緝甲○○，乃以其0000000000號
    行動電話，撥打甲○○上開行動電話，向甲○○表示購買「一領（台語）」海洛
    因（重約十七‧三公克），甲○○答稱「沒問題」，雙方乃約定交易時間，甲○
    ○即基於販賣毒品海洛因犯意，攜帶四包海洛因，置於其手提包，於九十一年六
    月十五日下午六時許，抵台南市○○路○段四一巷廿二號三樓黃超勳住處，尚未
    交付，即為警當場查獲，並自甲○○身上所持手提包內，起出四包海洛因（含包
    裝重共約卅六．二公克），並扣得甲○○所有0000000000號摩托羅拉行動電話一
    具、電話簿一本。
二、案經台南市警察局第三分局報請臺灣台南地方法院檢察署檢察官偵查起訴。
      理      由
一、訊據被告對於右揭時地，持有海洛因四包，為警逮捕，並起出海洛因之事實，供
    承不諱，然辯稱：扣案海洛因係供自己吸食，非欲販賣給黃超勳云云。惟查：
  (一)本件係證人黃超勳主動向警方表示，其毒品來源上手，為綽號賢哥，行動電話為
    0000000000號，並配合警方查緝毒品上手，乃以電話聯絡綽號賢哥，隨即被告即
    依約攜帶毒品海洛因，前往黃超勳家中，欲販賣海洛因給黃超勳，而當場遭警查
    獲，已據證人黃超勳於警訊供明（詳警卷四、五頁背面）。又被告經警當場後，
    自其身上扣得海洛因四包（淨重三三‧六八公克，純質淨重三‧七五公克，包裝
    重二‧五二公克），有扣案四包海洛因在案可稽，而該扣案四包海洛因，經送請
    調查局鑑定結果，確認係屬毒品海洛因無訛，有法務部調查局九十一年七月十六
    日調科壹字000000000號鑑定通知書在卷可憑（詳偵查卷三三頁），足
    見被告即為綽號賢哥，且在其身上扣得毒品海洛因，確係被告其欲賣給證人黃超
    勳，始攜往黃超勳住處無訛。是被告其販賣毒品海洛意圖，至為明確。
  (二)至證人黃超勳雖於偵審中翻供，於偵查中改稱：其於電話中，告訴被告，係要被
    告還其前所欠二萬元云云（詳偵查卷卅一頁）。復於原審時改稱：電話中伊告訴
    被告，要還錢，並要買毒品，經被告表示，其沒在賣毒品，但願意給我一點云云
    （詳原審卷一一○、一一一頁）。惟證人黃超勳於偵審中所述，已與其前在警訊
    所供打電話係要向被告購買毒品不符。且被告於原審供稱，黃超勳只叫他去拿錢
    ，並未說要贈送毒品給黃超勳等語（詳原審卷一二八頁），則證人黃超勳於原審
    改稱被告稱願意分送毒品給其施用，顯亦與被告所供不符。依此，證人黃超勳與
    被告，二人對於電話中僅提及還錢，並無論及毒品，所供互不一致。顯見證人黃
    超勳其後來供述，係迴護被告之詞。是證人黃超勳其後供述，其於電話中只表示
    要還錢云云，自難採信。此外，警員簡秋明於偵查中及原審時均供稱，黃超勳打
    電話給被告時，並未提到要還錢等語（詳偵查卷六四頁、原審卷一四四頁），更
    足證被告與黃超勳在電話中所談，應是買賣毒品，而非還錢。據此，被告始有攜
    帶毒品，前往黃超勳家中之動機及必要。雖警員簡秋明於原審表示，他們講的是
    術語，我也聽不懂等語（詳原審卷一四四頁）。然毒品買賣，本屬非法行為，買
    賣雙方以「術語」為之，使圈外人，不易瞭解，以躲避查緝，為當然之理。是警
    員簡秋明表示，其聽不懂術語，符合常情。又談論還錢一情，係屬吾人生活正常
    行為，實無以「術語」表示之必要，倘證人黃超勳於電話中，有向被告表示還錢
    ，警員簡秋明絕無可能聽不懂，足見證人黃超勳於偵審中改稱，電話中是表示要
    被告還錢云云，係迴護被告之詞，不足採信。是證人黃超勳於警訊中所為證詞，
    應屬可信。
  (三)至被告辯稱，其當日所攜帶毒品，係甫購買，供自己吸食云云。然被告其於偵查
    中先供稱，其身上所查扣海洛因，為其剛購買，係在台南市○○路沙卡里巴綜合
    市場購買的云云（詳偵查卷廿頁背面）。嗣於原審時始又改稱，在其身上所查扣
    毒品，是其在台南市車站向人家購買，旋即到黃超勳家中，即遭警查獲云云（詳
    原審卷七八至七九頁、一二八頁）。則被告對於在其身上查扣海洛因，購買地點
    ，究在何處，前後供述不一，由初次供述購買地點，係在台南市○○路沙卡里巴
    綜合市場，第二次又供述，購買地點係在台南市火車站，二次購買地點特徵，顯
    著不同，被告對其購買地點描述，應無錯誤可能。是被告辯稱，其所攜帶毒品係
    甫購買云云，要非可採。又倘若被告所辯，其所攜帶毒品係其剛買，且約在台南
    市火車站交付等情屬實，則被告理應於接到黃超勳電話後，即與其毒品上手，約
    定在台南市火車站交付毒品，則斯時被告所有0000000000號行動電話，所聯繫電
    話通聯記錄，應至少有一通，係在台南市，撥打給黃超勳以外之人。然依被告其
    所有0000000000號行動電話通聯記錄觀之，被告自九十一年六月十五日下午二時
    四十六分，在高雄市接獲黃超勳電話後，僅於九十一年六月十五日十五時廿八分
    ，撥打0000000000號行動電話一次給不詳之人，其餘二次是被告撥打0000000000
    號行動電話給黃超勳（詳原審卷四七至四八頁）。而該0000000000號行動電話，
    受話人及被告所有0000000000行動電話，其受話及發話地點，均在高雄市○○區
    ○○路三三巷二三號屋頂，至被告打給黃超勳二次，其發話及受話地點，則均在
    台南市（詳原審卷四七至四八頁）。由此觀之，被告倘在台南市向人購買扣案毒
    品，則要無先在高雄市以電話談妥，再約在台南市車站交付毒品，此種捨近求遠
    作法，實令人難以採信。凡此在在顯示，被告所辯，為卸責之詞，不足採信。
  (四)本件被告販賣毒品海洛因未遂犯行，事證明確，堪以認定。
二、按海洛因係第一級毒品，為毒品危害防制條例第二條第二項第一款所明定。又本
    件證人黃超勳於九十一年六月十五日下午一時廿一分許，係為配合司法警察查緝
    被告，而向被告偽稱，欲購買毒品，雖黃超勳無購毒真意，然被告既有販毒故意
    ，且已依約攜帶毒品，前往交付，即已著手販毒行為實施，雖未及交付毒品，該
    部分仍應論以販賣毒品未遂罪（最高法院八十九年台上字第一八四號判決及八十
    五年四月十日台文字第○一九八號函附刑事庭決議參照）。是被告為警查獲當
    次販賣行為，核其所為，係犯毒品危害防制條例第四條第五項、第一項販賣第一
    級毒品未遂罪，並依刑法第二十六條前段之規定，減輕其刑。被告其持有第一級
    毒品行為，為販賣行為所吸收，不另論罪，附此敘明。
三、原審以不能證明被告犯罪，而判決被告無罪，固非無見。惟查：(一)證人黃超勳為
    警查獲後，即主動告知警方，其毒品上手為綽號賢哥，行動電話0000000000號係
    被告所有，並主動配合警方查緝被告，而被告在證人黃超勳後，被告果真攜帶毒
    品海洛因四包，前往黃超勳台南市住處，擬交付給黃超勳，而遭警查獲，雖證人
    黃超勳於偵審時翻異前供，並附和被告供詞，改稱電話中僅談及還錢，然其係企
    圖為被告脫罪，而迴護被告，已如前述，原審未予詳查，遽以證人黃超勳於偵審
    中更改供詞，即認定證人黃超勳於警訊供述，為不可採，自有未洽。(二)又警員簡
    秋明於原審雖供稱，被告與黃超勳間對話，以術語為之，其未能瞭解其意等語，
    然毒品買賣，為非法行為，買賣雙方，為免查緝，自以「術語」為之，使圈外人
    不易瞭解，事屬當然。則警員簡秋明表示，其聽不懂被告術語，自符常情，原審
    以警員簡秋明前後證詞出入，而不採信，自有不當。(三)又警員簡秋明，既不熟悉
    被告與黃超勳間，就毒品交易術語，所指為何，則其於原審供述，黃超勳表示欲
    購買毒品數量，為一領約三七‧九五公克等語（詳偵查卷六三頁背面），該部分
    供述，應為其推測之詞，雖與黃超勳，就購買數量為十九公克（詳偵查卷七十頁
    背面）及與被告當日攜帶四包毒品，總重為三三‧六八公克（詳偵查卷卅三頁）
    ，均有出入，但此亦僅就毒品數量部分供述，為不可採。至警員簡秋明其餘供述
    ，尚無矛盾，自可採為證據，原審據此認警員簡秋明供述，有瑕疵而不予採信，
    自有可議。檢察官上訴意旨，指摘及此，為有理由，自應由本院將原判決關於被
    告販賣毒品海洛因部分，撤銷改判。爰審酌被告販毒行為，對於國民身體健康及
    社會治安之危害程度，及其犯罪動機、目的、手段，暨犯後未能坦承犯行悔悟等
    一切情狀，量處有期徒刑七年二月，以資懲戒。又扣案海洛因四包（計淨重十七
    ‧一三公克，純質淨重一‧九二公克，不含包裝袋），經調查局鑑定結果，確屬
    毒品，已如前述，自應依毒品危害防制條例第十八條第一項規定，沒收銷燬；至
    用以包裝扣案海洛因之包裝袋四只，亦為被告所有，且供其販毒所用，已據被告
    於警訊供明，併依毒品危害防制條例第十九條第一項規定，宣告沒收之。又扣案
    0000000000號行動電話一具為被告所有，已據被告供明，而該電話係被告供其聯
    絡販毒所用，應併依毒品危害防制條例第十九條第一項規定，宣告沒收之。而扣
    案電話簿一本，雖為被告所有，然尚無證據足證係被告犯罪所用工具，又非屬違
    禁物及犯罪所得，核與刑法第卅八條規定沒收要件不符，爰不予宣告沒收，併此
    敘明。
四、公訴意旨另以：甲○○於九十一年二月底起，先後六次各攜帶價值新幣五萬元海
    洛因，至台南市○○路○段四一巷二二號三樓黃超勳住處，販賣給黃超勳，因認
    被告甲○○涉有連續販賣海洛因罪嫌云云。惟查：公訴人認被告連續販賣六次毒
    品海洛因給黃超勳，無非以證人黃超勳於警訊供稱，曾向被告購買海洛因六次，
    交付地點，均在其家云云（詳警卷四頁、五頁背面）。然證人黃超勳對交易時間
    、交易數量、交易金額等犯罪過程，均毫無交代，其此部分指訴，是否屬實，已
    有可疑。此外，復查無其他證據，足證被告有公訴人所指連續販賣海洛因給黃超
    勳犯行。依此，公訴人指訴被告該部分犯行，顯尚難以證明。然公訴人認被告該
    部分犯行，與前揭有罪部分，有連續犯裁判上一罪關係，爰不另為無罪諭知，併
    此敘明。
據上論斷，應依刑事訴訟法第三百六十九條第一項前段、第三百六十四條、第二百九
十九條第一項前段，毒品危害防制條例第四條第五項、第一項、第十八條第一項、第
十九條第一項，刑法第十一條前段、第二十六條前段，判決如主文。
本案經檢察官楊治宇到庭執行職務。
中    華    民    國      九十二      年      十二      月      四      日
                                  臺灣高等法院臺南分院刑事第六庭
                                      審判長法官  蔡    崇    義
                                            法官  許    進    國
                                            法官  董    武    全
右正本證明與原本無異。
如不服本判決，應於判決送達後十日內向本院提出上訴狀，其未敘述理由者並應於提
出上訴狀後十日內向本院補提理由書（應附繕本)。
                                      法院書記官  黃    全    忠
中    華    民    國      九十二      年      十二      月      十      日
附錄法條：
毒品危害防制條例第四條第一項、第五項
製造、運輸、販賣第一級毒品者，處死刑或無期徒刑；處無期徒刑者，得併科新臺幣
一千萬元以下罰金。
前四項之未遂犯罰之。


司法院資訊處製作；財團法人民間司法改革基金會備份。
